【裁判字號】    99,交聲,652
【裁判日期】    991116
【裁判案由】    交管條例聲異
【裁判全文】
臺灣板橋地方法院交通事件裁定         99年度交聲字第652號
原處分機關  交通部公路總局臺北區監理所蘆洲監理站
異  議  人
即受處分人  甲○○
上列異議人即受處分人因違反道路交通管理處罰條例案件，對於
交通部公路總局臺北區監理所蘆洲監理站民國99年3 月10日北監
蘆字第裁46-C00000000號違反道路交通管理事件裁決處分聲明異
議，本院裁定如下：
    主  文
異議駁回。
    理  由
一、按汽車駕駛人，行經有燈光號誌管制之交岔路口闖紅燈者，
    處新臺幣（下同）1,800 元以上5,400 元以下罰鍰，併計違
    規點數3 點，道路交通管理處罰條例第53條第1 項、第63條
    第1 項第3 款定有明文。次按汽車行駛至交岔路口，其行進
    、轉彎，應遵守燈光號誌，道路交通安全規則第102 條第1
    項第1 款亦定有明文。又按行車管制號誌顯示為圓形紅燈者
    ，其意義為車輛禁止通行，不得超越停止線或進入路口，道
    路交通標誌標線號誌設置規則第206 條定有明文，故汽機車
    駕駛人行進至有燈光號誌管制之交岔路口，其行進、轉彎應
    遵守燈光號誌之指示，而燈光號誌顯示為圓形紅燈之情形下
    ，不論有無往來車輛，即應停止於停止線前，而不得有超越
    停止線、進入路口之行為，否則即屬道路交通法規所定義之
    「闖紅燈」行為，而應受罰。末按道路交通管理處罰條例所
    用名詞「車輛」，係指在道路上以原動機行駛之汽車（包括
    機器腳踏車）或以人力、獸力行駛之車輛，而道路交通安全
    規則所用名詞「汽車」，係指在道路上不依軌道或電力架線
    而以原動機行駛之車輛（包括機器腳踏車），道路交通管理
    處罰條例第3 條第8 款、道路交通安全規則第2 條第1 項第
    1 款均定有明文。
二、原處分意旨略以：異議人即受處分人（下稱受處分人）甲○
    ○於民國99年2 月24日下午11時6 分許，騎乘車牌號碼LK5-
    886 號重型機車，行經臺北縣三重市○○路與龍門路274 巷
    口處（原處分記載為龍門路），因有「駕車行經有燈光號誌
    管制之交岔路口闖紅燈」之違規行為，經臺北縣政府警察局
    三重分局警員當場攔停製單舉發。原處分機關乃依道路交通
    管理處罰條例第53條第1 項、第63條第1 項第3 款（裁決書
    漏載「第3 款」）之規定，裁處受處分人罰鍰1,800 元，並
    記違規點數3 點等情。
三、異議意旨則略以：受處分人甲○○於99年2 月24日下午11時
    ，於三重市○○路與仁興街路口左轉，在左轉龍門路時，路
    口燈號仍在綠燈變換紅燈中（即黃燈中），受處分人未闖紅
    燈云云。
四、經查：
（一）本件受處分人甲○○於上述時、地，因有「闖紅燈（左轉
      龍門路274 巷）」之違規行為，經臺北縣政府警察局三重
      分局長泰派出所警員當場攔停製單舉發，惟受處分人否認
      有闖紅燈之情，拒絕簽收，警員除告知受處分人有拒絕簽
      收之權，並於舉發通知單上記明拒簽一事，嗣舉發警員雖
      另有要務先行離去，仍另以書函告知其應到案時間及處所
      等情，有臺北縣政府警察局99年2 月24日北縣警交字第C0
      0000000 號舉發違反道路交通管理事件通知單通知聯及移
      送聯影本、臺北縣政府警察局三重分局99年2 月26日北縣
      警重交申字第0990009785號書函各1 份在卷可稽，而受處
      分人於本院調查時供述已收受上開警局函文後，才至監理
      站表示意見等語（見本院99年4 月19日訊問筆錄第2 頁）
      ，應認受處分人已合法收受上開舉發通知單，並於該通知
      單到案期限前已知悉該舉發通知單之內容。
（二）證人即本件舉發警員乙○○於本院訊問時具結證稱（略以
      ）：「（問：本件是否你舉發？〈提示臺北縣政府警察局
      北縣警交字第C00000000 號舉發通知單〉）是。」、「我
      是跟我們兩位同仁99年2 月24日下午11時5 分、6 分左右
      在三重市○○路274 巷約11號前執行交通稽查。異議人當
      時從龍門路騎乘重型機車左轉274 巷，他轉過來時，同仁
      將他攔下來的時候，龍門路274 巷這邊的燈號是紅燈，同
      時我們也請異議人回頭看燈號已經是紅燈。我們就依法告
      發。…。」、「（問：當時異議人所騎乘的重型機車，是
      否騎乘在龍門路上，左轉進274 巷？）是。」、「（問：
      當時你們是否站在龍門路274 巷上，進行交通稽查？）是
      。」、「（問：當時你們是否在274 巷上，面對龍門路？
      ）是。」、「我們當時可以清楚看到龍門路274 巷口的燈
      號，但是龍門路上的燈號看不到。」、「…龍門路274 巷
      口的燈號在異議人左轉進來時是綠燈。」、「（問：如你
      所述，異議人的機車左轉進龍門路274 巷時，274 巷的燈
      號是綠燈，當時已經綠燈多久了？）大約7、8秒左右，因
      為當時龍門路274 巷的車子已經都在行走了。」、「（問
      ：所以你們是依照龍門路274 巷上的燈號是綠燈，來認定
      異議人之車輛行走龍門路左轉當時，該路口的燈號是紅燈
      ？）是。因為當時龍門路上的車輛已經都停止，沒有再行
      走。」、「（問：你們站立的位置，大約距離龍門路有多
      遠？）大約20公尺。」、「（問：你們站立的位置是在龍
      門路274 巷口，面對龍門路，是在左邊或右邊？）在274
      巷的左邊，面對龍門路。」、「（問：龍門路274 巷的紅
      綠燈是在你的右前方或是左前方？）右前方。」、「（問
      ：你當時有一直注視著龍門路274 巷與龍門路路口嗎？）
      對。因為那時我們三個同仁都同時注視那個燈號。」、「
      （問：舉發當天異議人是否有重覆到路口去演練？）有。
      我們有過去看。」、「（問：請再確認當天在龍門路上及
      274 巷口，於異議人左轉時，是否有其他車輛？）我的印
      象當中，龍門路上還有其他車輛停止。」等語明確（見本
      院99年4 月19日訊問筆錄第3-4 頁）。而證人乙○○所言
      ，就其當時執勤勤務目的、位置、方向、自所見受處分人
      騎乘上開車輛來向、車行路線、周遭車輛交通情形及攔停
      受處分人緣由等節，均具體明確，並無與事理邏輯相違之
      處。觀諸證人證述，其當時係定點執行交通稽查勤務，依
      證人係受專門交通勤務訓練之執勤警員，就是否有交通違
      規情形存在，本較一般人更有所注意敏察，而執勤地點處
      路口是否有闖紅燈情事，為其當時稽查重點，此由證人證
      稱其等同仁係一直關注上開路口燈號情況可知，其更注意
      及之本為當然，雖證人係以其右前方相距在20公尺內之龍
      門路274 巷口燈號判斷龍門路上號誌情形，然參以證人同
      時以該路口車輛行進情況加強其認定，足認證人對該路口
      時相號誌變換情形已有相當正確之掌握，兼衡證人證述與
      受處分人間並無何身分利害業務關係，亦無何恩怨嫌隙，
      衡情應無甘冒偽證罪刑責風險而設詞構陷受處分人之理，
      從而，既查無任何證據足資證明執勤員警有何捏造事實違
      法取締之不法情事，並參酌警員執行公務時，本身即受有
      行政懲處責任之監督，且其到庭具結作證，更係以刑事責
      任擔保其證言之真實性，其之證言又與常情無悖，是其證
      述應非子虛，自足採信。
（三）受處分人甲○○上開辯稱：伊在左轉龍門路時，路口燈號
      仍在黃燈，受處分人未闖紅燈云云，已與上揭證人乙○○
      所言：當時臺北縣三重市○○路274 巷的燈號是綠燈，且
      已經大約7 、8 秒左右，龍門路274 巷的車子已經行走等
      情不相符合，顯係事後卸責之詞，不足採信，受處分人又
      未提出其他更有力證據以供法院調查核實，足認受處分人
      有於紅燈左轉行為無訛。
五、綜上所述，受處分人確有於上揭時、地駕車行經有燈光號誌
    管制之交岔路口闖紅燈之違規行為，原處分機關依道路交通
    管理處罰條例第53條第1 項、第63條第1 項第3 款之規定，
    裁罰受處分人罰鍰1,800 元，並記違規點數3 點，並無違誤
    或不當之處。本件異議為無理由，應予駁回。
據上論斷，依道路交通事件處理辦法第18條，裁定如主文。
中    華    民    國    99    年    11    月    16    日
                  交通法庭    法  官    方鴻愷
以上正本證明與原本無異。
如不服本裁定，應於送達後5 日內向本院提出抗告狀。
                              書記官    江怡萱
中    華    民    國    99    年    11    月    16    日

司法院資訊處製作；財團法人民間司法改革基金會備份。
